【裁判字號】    98,易,3244
【裁判日期】    981123
【裁判案由】    傷害等
【裁判全文】
臺灣臺中地方法院刑事判決              98年度易字第3244號
公  訴  人  臺灣臺中地方法院檢察署檢察官
被      告  甲○○
上列被告因傷害等案件，經檢察官提起公訴（98年度偵字第1184
號、第13720號），本院判決如下：
    主    文
甲○○以強暴妨害人行使權利，處罰金新臺幣貳仟元，如易服勞
役，以新臺幣壹仟元折算壹日。緩刑貳年，緩刑期內付保護管束
。
其餘被訴部分，均公訴不受理。
    犯罪事實
一、甲○○與乙○○原係夫妻關係，具有家庭暴力防治法第3 條
    第1 款之家庭成員關係。甲○○於民國97年11月18日下午4
    時許，在其位於臺中市○區○○路47巷6 號9 樓之9 住處附
    近，因見乙○○搭乘友人丙○○之自小客車，認事有蹊蹺，
    即騎乘車號566 —DTK 機車自後追趕。期間甲○○為使丙○○停車，即持安全帽敲打丙○○所駕駛之自小客車玻璃（就
    毀損部分，業據丙○○撤回告訴）。乙○○見狀即下車，並
    欲持用其所有之行動電話報警。甲○○為阻止乙○○報警，
    竟基於以強暴方式妨害他人行使權利之犯意，徒手強力抓住
    乙○○之手，並取走乙○○握於手上之手機後，強力摔擲於
    地，致該手機之電池、電池蓋與手機機殼相互分離且破碎（
    就所涉毀損部分，亦據乙○○撤回告訴），而無法執行撥話
    功能，以此強暴方式妨害乙○○使用手機報警之權利。嗣後
    因乙○○仍堅持報警，甲○○始陪同張玉婷前往警局製作筆
    錄，而查知上情。
二、案經乙○○訴由臺中市警察局第五分局報告臺灣臺中地方法
    院檢察署檢察官偵查起訴。
    理  由
壹、有罪部分：
一、程序方面：
  (一)本案被告甲○○所犯刑法第304 條第1 項之強制罪，屬刑事
    訴訟法第376 條第1 款所列之罪，依同法第284 條之1 規定
    ，第一審得由法官獨任進行審判程序，合先敘明。
  (二)按被告以外之人於審判外之言詞或書面陳述，除法律有規定
    者外，不得作為證據；又被告以外之人於審判外之陳述，雖
    不符合同法第159 條之1 至第159 條之4 規定，但經當事人
    於審判程序同意作為證據，法院審酌該言詞陳述或書面陳述
    作成時之情況，認為適當者，亦得為證據。當事人、代理人
    或辯護人於法院調查證據時，知有第159 條第1 項不得為證
    據之情形，而未於言詞辯論終結前聲明異議者，視為有前項
    之同意，刑事訴訟法第159 條第1 項及第159 條之5 分別定
    有明文。經查，本判決下列所引用之其餘各該被告以外之人
    於審判外之陳述（含書面陳述），檢察官及被告迄至本院言
    詞辯論終結前均未聲明異議，本院審酌上開證據資料製作時
    之情況，尚無違法不當及證明力明顯過低之瑕疵，亦認為以
    之作為證據應屬適當，揆諸前開規定，爰依刑事訴訟法第15
    9 條之5 規定，認前揭證據資料均有證據能力。
二、認定犯罪事實所憑之證據及理由：
    上揭犯罪事實，業據證人即告訴人乙○○於偵訊時具結後證
    稱：當天在路上，被告先用手用力敲車窗，後來快到工地，
    被告就靠近，用安全帽敲玻璃，其下車後跑到工地，在找手
    機要報警，被告就直接追衝過來，將其手機搶走並摔在地上
    ，被告係故意將手機摔在地上，因為該手機已經全部碎掉了
    ，不可能是不小心掉在地上，被告係因其說要報警，才搶其
    手機等語（詳見98年度偵字第1184號卷第5 頁至第6 頁，97
    年度他字第5268號卷第10頁），核與證人即目擊者陳信常於
    偵訊時具結後證稱：97年11月18日下午4 時，有看見被告在
    北屯區○○路○ 段383 號之16工地，摔證人乙○○之手機，
    當時係看到被告騎機車到現場，然後用手抓緊證人乙○○之
    手，證人乙○○欲報警，被告就拿證人乙○○的手機摔爛，
    該手機已經整個碎掉了，係故意用力摔的等語（見97年度他
    字第5268號卷第9 頁、第11頁）及證人即目擊者梁有富於偵
    訊時具結後證稱：其係先聽到被告與證人乙○○在工地旁邊
    如其所繪製之第一地點爭吵，並聽到證人乙○○說要報警，
    被告就用手搶證人乙○○之手機，將手機摔在地上，其看到
    僅剩一個電池，其他零件都已不見、碎掉等語相符（見97年
    度他字第5268號卷第10頁、第11頁），而證人乙○○於偵訊
    時亦證稱：其當天精神狀況是好的，只是比較疲勞，被告搶
    其手機的事情是真的，其當時記憶清醒等語（詳見98年度偵
    字第1184號卷第17頁背面），及證人陳信常、梁有富於偵訊
    時，經檢察官詢問「當時的情況是甲○○在保護乙○○，還
    是拉扯？」時，其等2 人均證稱：是在拉扯等語（見97年度
    他字第5268號卷第11頁），再審諸被告於偵訊時亦自承：證
    人乙○○當時有說要報警，伊有叫證人乙○○不要報警，但
    證人乙○○仍拿出手機，兩人爭吵中，該手機掉在地上等語
    （見97年度他字第5268號卷第11頁），足認被告於前揭時、
    地，確係因一時心急，欲阻止證人乙○○報警，始以強行將
    手機摔擲於地之強暴方式，妨害證人乙○○行使手機權利。
    被告於本院審理時自白前情，核與事實相符，應堪採信。本
    案事證明確，被告犯行堪以認定，應予依法論科。
三、論罪科刑之理由：
  (一)按家庭暴力防治法所稱家庭暴力者，謂家庭成員間實施身體
    或精神上不法侵害之行為；又所稱家庭暴力罪者，謂家庭成
    員間故意實施家庭暴力行為而成立其他法律所規定之犯罪，
    家庭暴力防治法第2 條第1 項、第2 項定有明文。本案被告
    與告訴人乙○○於行為當時，仍係屬夫妻關係，業據被告及
    證人乙○○自承在卷，其等2 人間係家庭暴力防治法第3 條
    第1 款所定配偶關係之家庭成員。查被告以將手機強力摔擲
    於地之強暴方式，妨害證人乙○○行使該手機報警之權利，
    核其所為，係犯刑法第304 條第1 項之強制罪，且已屬家庭
    成員間實施精神上、身體上不法侵害之行為，即屬家庭暴力
    防治法第2 條第2 款之家庭暴力罪，惟因家庭暴力防治法之
    上開條文並無罰則規定，是以此部分犯行應僅依刑法強制罪
    之規定予以論罪科刑。再證人乙○○係於97年11月18日下午
    5 時34分帶同被告，前往東山派出所向司法警察鄭淙鎰報案
    ，並由證人乙○○向司法警察陳稱前揭傷害、毀損等事故，
    此有該司法警察鄭淙鎰所製作之98年10月7 日職務報告、臺
    中市警察局第五分局東山派出所受理各類案件紀錄表、臺中
    市警察局第五分局東山派出所受理案件登記表、員警工作紀
    錄簿各1 紙在卷可稽（見本院卷），從而，本案被告前揭犯
    行，經證人乙○○報案後，司法警察業已知悉犯罪嫌疑人為
    被告，被告既無委任證人乙○○自首之情，本案被告自無自
    首情形之適用，併此敘明。爰審酌被告與證人乙○○於行為
    當時仍係屬夫妻關係，被告係因一時心急，始為前開犯行，
    惡性尚非極為嚴重，且被告於犯後業與證人乙○○達成和解
    ，復能坦承犯行，認被告就其所為犯行已有悔意，證人乙○○於本院審理時亦表示願意原諒被告等一切情狀，量處如主
    文所示之刑，併諭知易服勞役之折算標準。末查，被告前未
    曾受有期徒刑以上刑之宣告，有臺灣高等法院被告前案紀錄
    表附卷可稽，其因一時失慮，致罹刑章，於犯罪後已能坦認
    過錯，並徵得證人乙○○之原諒，其經此教訓後，當知所警
    惕而無再犯之虞，本院認其刑之宣告以暫不執行為適當，爰
    依刑法第74條第1 項第1 款併諭知緩刑2 年。又犯家庭暴力
    罪或違反保護令罪而受緩刑之宣告者，依家庭暴力防治法第
    38 條 第1 項之規定，在緩刑期內應付保護管束，爰併為緩
    刑期內交付保護管束之諭知。
  (二)公訴意旨另略以：被告為阻止告訴人乙○○報警時，基於以
    毀損之犯意，強行將告訴人乙○○握於手上之手機強力摔擲
    於地，致該手機之電池、電池蓋與手機機殼相互分離且破碎
    ，因認被告此部分另涉有毀損罪嫌，且與前開經論罪科刑之
    強制罪部分，有想像競合犯之裁判上一罪關係。按告訴乃論
    之罪，告訴人於第一審辯論終結前得撤回其告訴；又告訴經
    撤回者，應諭知不受理之判決，刑事訴訟法第238 條第1 項
    、第303 條第3 款、第307 條分別定有明文。經查，被告經
    公訴人以刑法第354 條之毀損罪提起公訴，依同法第357 條
    規定，係屬告訴乃論之罪，茲據告訴人於第一審辯論終結前
    具狀撤回告訴，有刑事撤回狀1 紙在卷可稽，揆諸前揭說明
    ，原應諭知不受理之判決，然因公訴人認被告此部分犯行，
    與前開經本院論罪科刑部分，有裁判上一罪之想像競合犯關
    係，爰不另為不受理之諭知，併此敘明。
貳、公訴不受理部分：
一、公訴意旨另略以：被告於97年11月18日下午4 時許，在其住
    處附近，見告訴人丙○○駕駛車牌號碼H4-2426 號自小客車
    搭載乙○○，且加速離去，心疑事有蹊蹺，遂騎乘車牌號碼
    566-DTK 號重型機車尾隨在後，途中多次要求告訴人丙○○
    停車未果，被告明知以安全帽用力撞擊玻璃，可能使車窗玻
    璃破裂致人受傷，仍基於傷害與毀損之犯意，竟於告訴人丙○○在臺中市○○區○○路1 段383 號之16工地附近停止行
    駛時，持安全帽打碎告訴人丙○○所駕駛上開自小客車之駕
    駛座旁車窗玻璃（價值約新臺幣【下同】1,700 元），致使
    該碎裂之玻璃片擦割告訴人丙○○之右眼，告訴人丙○○因
    而受有右眼球挫傷、右眼前房出血、雙眼結膜出血、右眼結
    膜撕裂傷之傷害。後被告又於告訴人乙○○試圖掙脫時，明
    知在告訴人乙○○抵抗之情況下，用力緊握告訴人乙○○之
    手腕會導致瘀青受傷，另基於傷害之不確定故意，用力拉扯
    告訴人乙○○之手腕，致使告訴人乙○○受有右手瘀傷（1x
    1 公分）及左手瘀傷（4x4 公分）之傷害，因認被告此部分
    另涉有毀損及傷害罪嫌。
二、按告訴乃論之罪，告訴人於第一審辯論終結前得撤回其告訴
    ；又告訴經撤回者，應諭知不受理之判決，並得不經言詞辯
    論為之，刑事訴訟法第238 條第1 項、第303 條第3 款、第
    307 條分別定有明文。
三、經查：被告前開被訴部分，經公訴人以刑法第277 條第1 項
    之傷害罪及同法第354 條毀損罪提起公訴，依同法第287 條
    前段及第357 條規定，均係屬告訴乃論之罪，茲據告訴人丙○○、乙○○於第一審辯論終結前具狀撤回告訴，有刑事撤
    回狀2 紙在卷可稽，揆諸前揭說明，此部分均應諭知不受理
    之判決，且不經言詞辯論為之。
據上論斷，應依刑事訴訟法第299 條第1 項前段、第303 條第 3
款、第307 條，家庭暴力防治法第38條第1 項，刑法第11條前段
、第304 條第1 項、第42條第3 項前段、第74條第1 項第1 款，
刑法施行法第1 條之1 第1 項、第2 項前段，判決如主文。
本案經檢察官胡宗鳴到庭執行職務。
中    華    民    國    98    年    11    月    23    日
                  刑事第十庭  法  官  簡婉倫
上正本證明與原本無異。
如不服本判決，應於判決送達後10日內，向本院提出上訴書狀，
上訴書狀應「敘述具體上訴理由」，並按他造當事人之人數附繕
本。「切勿逕送上級法院」。
告訴人或被害人對於判決如有不服具備理由請求檢察官上訴者，
其上訴期間之計算係以檢察官收受判決正本之日期為準。
                              書記官  劉易柔
中    華    民    國    98    年    11    月    23    日
附錄論罪科刑法條：
中華民國刑法第304條第1項
以強暴、脅迫使人行無義務之事或妨害人行使權利者，處 3 年
以下有期徒刑、拘役或 3 百元以下罰金。


司法院資訊處製作；財團法人民間司法改革基金會備份。
